【裁判字號】    96,易,3332
【裁判日期】    970321
【裁判案由】    傷害
【裁判全文】
臺灣臺北地方法院刑事判決              96年度易字第3332號
公  訴  人  臺灣臺北地方法院檢察署檢察官
被      告  戊○○
                    號2樓
            丁○○
                    號2樓
上列被告等因傷害案件，經檢察官提起公訴（九十六年度偵字第
一七０五七號），本院判決如下：
    主  文
戊○○、丁○○共同傷害人之身體，各處拘役拾日，如易科罰
金，均以新臺幣壹仟元折算壹日，各減為拘役拾伍日，如易科罰
金，均以新臺幣壹仟元折算壹日。
    事  實
一、戊○○與丁○○係父子。緣戊○○之配偶即丁○○之母李淑
    卿於民國九十五年十月十四日上午十一時十分許，在臺北市
    松山區○○○路○段一四三號前違規穿越道路途中，遭騎乘
    機車超速行駛且未注意車前狀況之丙○○撞及成傷，經送臺
    北市松山區○○○路○段三二四號之國軍松山總醫院救治後
    ，丙○○於同日晚間七、八時許，偕同其父乙○○、母己○○至該院二樓，欲探視李淑卿，詎丁○○與真實姓名年籍不
    詳之成年男子見丙○○現身，旋共同基於傷害人身體之犯意
    聯絡，先由丁○○徒手推丙○○撞牆，再架住丙○○之身體
    ，由該不詳男子徒手毆打丙○○之背部，其間丁○○又呼喊
    戊○○，戊○○聞訊趕至，見狀，亦共同基於傷害人身體之
    犯意聯絡，上前徒手毆打丙○○之臉部，丙○○因而受有上
    唇、背部挫傷（上唇紅腫二公分乘以一公分、背部紅腫十公
    分乘以九公分）等傷害。
二、案經丙○○訴請臺灣臺北地方法院檢察署檢察官偵查起訴。
    理  由
一、訊據被告戊○○及丁○○固均坦承告訴人丙○○有於九十五
    年十月十四日晚間七、八時許至國軍松山總醫院之事實，惟
    皆矢口否認有何傷害犯行，被告戊○○辯稱：伊配偶發生車
    禍當晚，伊在醫院，聽見伊媳甲○○說被告丁○○在叫伊，
    伊就從椅子上起身走過去，見被告丁○○站在該處叫伊，並
    稱那個人就是撞到伊配偶之人，伊看見告訴人，欲將告訴人
    拉過來，但還沒拉時，告訴人就跑走，伊並未毆打告訴人，
    告訴人之傷勢應係車禍所致云云；被告丁○○則辯稱：伊在
    醫院走道遇見告訴人後，就向被告戊○○說「兇手來了」，
    伊原本要請告訴人向伊母道歉，但告訴人因聽見伊叫「爸爸
    」，所以就跑走，並未發生毆打之事，被告戊○○過來時，
    伊就說告訴人已走，所以伊與被告戊○○就回去了云云。經
    查：
  (一)前揭事實，業據證人即告訴人於本院審理時證述屬實，核與
    證人即告訴人之父乙○○、母己○○於本院審理時證述情節
    大致相符（見本院卷第四六至五０頁），並有國軍松山總醫
    院附設民眾診療服務處診斷證明書附卷可稽（見九十六年度
    他字第三九七三號卷第二頁），且經本院調閱本院九十六年
    度交易字第二三九號告訴人過失傷害案件全卷查核屬實，已
    堪認定。
  (二)被告戊○○於本院審理時雖辯稱：伊在醫院聽見伊媳甲○○
    說被告丁○○在叫伊，伊就從椅子上起身走過去，見被告丁○○站在該處叫伊，並稱那個人就是撞到伊配偶之人，伊看
    見告訴人，欲將告訴人拉過來，但還沒拉時，告訴人就跑走
    云云；被告丁○○於本院審理時亦辯稱：伊在醫院走道遇見
    告訴人後，就向被告戊○○說「兇手來了」，伊原本要請告
    訴人向伊母道歉，但告訴人因聽見伊叫「爸爸」，所以就跑
    走，被告戊○○過來時，伊就說告訴人已走，所以伊與被告
    戊○○就回去了云云。惟查：
  1.被告戊○○於警詢時係供稱：「丙○○帶了約三個人來醫院
    ，我兒子（丁○○）問他是誰，他就說是撞到我太太的人，
    我就告訴他撞到人怎麼連聲對不起都沒講，他竟然說是我太
    太要讓他過才對，然後他又很生氣說：『不然想怎麼樣』，
    如果不爽的話去樓下講，一付想打我的樣子，我及我兒子（
    丁○○）就拉住他，要他向我太太道歉，另一個……剛好走
    過來看到他與我們拉扯，也就要拉他，他就將我們的手甩開
    ……」云云（見九十六年度他字第三九七三號卷第一０頁）
    ，於偵查中亦供稱：「當天告訴人有到醫院，霖（即被告丁○○）在樓梯間碰到告訴人，知道他是撞到我太太的人，就
    拉他要去向我太太道歉，他們二人在拉扯，霖就叫我，我就
    過去看，我也去拉他，結果告訴人把我及霖手甩掉就走了…
    …」、「當時拉扯完他們就跑了……」云云（見九十六年度
    偵字第一七０五七號卷第一０、三七頁）。
  2.被告丁○○於警詢時則供稱：「當時晚上七、八時的時候，
    我與我父親在加護病房門口等待，我就看到有大約三、四個
    人走過來，告訴人丙○○說要來看我母親，我就質問他是怎
    麼騎車的，他就回答我說：『是你母親自己撞我的』，然後
    我就拉他要去向我母親道歉，他並不願意，然後我就與他拉
    扯，我父親見狀就來將我們分開，然後丙○○就離開了……
    」云云（見九十六年度他字第三九七三號卷第一三頁），於
    偵查中復供稱：「我只有跟他發生拉扯，後來我父親把我和
    告訴人拉開……」云云（見九十六年度偵字第一七０五七號
    卷第一０頁）。
  3.而被告戊○○及丁○○於本院審理時又具狀供稱：「被告丁○○於松山總醫院開刀手術房外撥打電話時，告訴人出現時
    刻，因欲拉告訴人向受傷者李淑卿家屬道歉，遂邊對被告戊○○喊叫道：『爸爸！兇手來了！』邊拉著告訴人丙○○，
    欲拉其向家屬道歉，其後被告等與告訴人間持續拉扯動作…
    …」云云（見本院卷第一五頁之刑事答辯狀）。
  4.綜觀前揭被告戊○○及丁○○所供，渠等既一致自承確有於
    前揭時、地與告訴人發生拉扯之事，從而渠等於本院審理時
    翻異前詞，改稱：告訴人聽見被告丁○○叫「爸爸」，就跑
    走，並未發生拉扯云云，自不足採。
  5.至證人即被告戊○○之媳、被告丁○○之兄嫂陳惠芳於本院
    審理時雖證述：當時伊在開刀房外等伊婆婆，伊與被告戊○○心理都掛念伊婆婆，後伊聽見被告丁○○叫被告戊○○，
    被告戊○○因太掛心伊婆婆，所以沒聽見被告丁○○叫他，
    伊就向被告戊○○說被告丁○○叫他，伊要被告戊○○趕快
    過去，伊見被告戊○○往被告丁○○方向走去後，什麼事也
    沒做，伊就看見有一個人跑掉，之後被告戊○○與丁○○就
    一起走回來等語（見本院卷第五０頁反面至第五一頁），然
    其後又改稱：「那時我的心都在我婆婆身上，因為她被撞的
    很嚴重，我看到我公公過去一下子就回來，所以我也沒有注
    意他們有無發生拉扯，且事情發生那麼久，我現在也記不清
    楚」等語（見本院卷第五一頁反面），是其證言尚難據為有
    利於被告戊○○及丁○○之認定。
  (三)被告戊○○另辯稱：告訴人之傷勢應係車禍所致云云；而告
    訴人於案發當日稍早，即九十五年十月十四日上午十一時十
    分許，騎乘機車行經臺北市松山區○○○路○段一四三號前
    時，除撞及李淑卿成傷外，其本人亦因而受傷，此固為告訴
    人所不否認，然查：
  1.據到場處理該交通事故之警員所製作之道路交通事故補充資
    料表記載告訴人之受傷情形為「左手肘挫傷」，道路交通事
    故調查報告表亦記載告訴人之傷處為「手部」，核與告訴人
    於警詢時陳稱其「左手臂」有受擦傷等情相符，此業經本院
    調閱本院九十六年度交易字第二三九號告訴人過失傷害案件
    全卷查核屬實（見該案所附九十五年度發查字第三六八七號
    卷第一一、一七、三三頁），顯見告訴人因車禍受傷之部位
    應為左手部，而不及於上唇或背部。
  2.被告戊○○及丁○○雖又辯稱：依一般社會日常生活經驗法
    則，足以斷定告訴人所受上唇及背部挫傷，係肇事後人車倒
    地所造成，尤以其機車右照後鏡折損，與其唇部傷勢相吻合
    云云；而告訴人固不否認其騎乘機車撞及李淑卿後，確有人
    車倒地、右照後鏡斷裂情事；惟查告訴人騎乘機車肇事致左
    手部受傷，已如前述，且告訴人所受上唇紅腫之傷害係位於
    臉部，範圍又達二公分乘以一公分，已屬目視明顯可辨之傷
    害，苟確係車禍所致，衡情到場處理該事故之警員應可發見
    ，惟警員並未將之記載於上開道路交通事故補充資料表及調
    查報告表，顯見告訴人所受上唇紅腫之傷害，實與該交通事
    故無涉；況告訴人縱因車禍而人車倒地，致機車右照後鏡斷
    裂，亦非必使告訴人上唇受傷，故被告戊○○及丁○○所辯
    ：告訴人機車右照後鏡折損，與其唇部傷勢相吻合云云，已
    屬無稽；且交通事故發生後，縱機車騎士因而人車倒地，亦
    非必然傷及其上唇及背部。是被告戊○○及丁○○空言辯稱
    ：依一般社會日常生活經驗法則，足以斷定告訴人所受上唇
    及背部挫傷，係肇事後人車倒地所造成云云，顯屬無據，殊
    難採信。
  3.至告訴人遭被告戊○○等人施暴後，經醫師診斷並開具之診
    斷證明書除記載其受有上唇、背部挫傷外，雖另有「疑似頭
    部外傷」（見九十六年度他字第三九七三號卷第二頁），然
    該傷勢既屬「疑似」，而未經醫師肯認，復查無證據證明告
    訴人確受有頭部外傷，自難令被告戊○○及丁○○就此負傷
    害之責，併予敘明。
  (四)綜上所述，本件事證明確，被告戊○○及丁○○犯行均堪認
    定，應予依法論科。
二、核被告戊○○及丁○○所為，均係犯刑法第二百七十七條第
    一項之普通傷害罪。渠等與真實姓名年籍不詳之成年男子間
    就前揭犯行有犯意聯絡及行為分擔，皆為共同正犯。爰審酌
    被告戊○○及丁○○因渠等之妻、母遭告訴人騎乘機車撞及
    成傷，於肇事原因未明之際，即遽認告訴人就該事故應負完
    全責任，而夥同不詳男子對告訴人之身體施以暴力，此舉無
    異於對告訴人動用私刑，危害告訴人之人身安全及社會秩序
    ，犯後又飾詞卸責，否認犯行，態度固屬非佳，惟渠等均無
    前科，素行良好，此次僅因至親驟逢變故，一時激憤，始對
    告訴人施暴，尚非無端逞凶，惡性亦非重大，告訴人所受傷
    害又非至鉅等一切情狀，分別量處如主文所示之刑，並均諭
    知易科罰金之折算標準。末查被告戊○○與丁○○犯罪之時
    間，均係在九十六年四月二十四日以前，爰依中華民國九十
    六年罪犯減刑條例第二條第一項第三款、第七條、第九條之
    規定，分別減其宣告刑二分之一，並均諭知易科罰金之折算
    標準。
據上論斷，應依刑事訴訟法第二百八十四條之一、第二百九十九
條第一項前段，刑法第二十八條、第二百七十七條第一項、第四
十一條第一項前段，中華民國九十六年罪犯減刑條例第二條第一
項第三款、第七條、第九條，刑法施行法第一條之一第一項、第
二項前段，判決如主文。
本案經檢察官王鑫健到庭執行職務
中    華    民    國  九十七  年    三    月  二十一  日
                  刑事第八庭法  官  陳芃宇
以上正本證明與原本無異。
如不服本判決，應於判決送達後10日內，向本院提出上訴狀。
                            書記官  徐鶯尹
中    華    民    國  九十七  年    三    月  二十七  日
附錄本案論罪科刑法條全文：
中華民國刑法第277條
傷害人之身體或健康者，處三年以下有期徒刑、拘役或一千元以
下罰金。
犯前項之罪因而致人於死者，處無期徒刑或七年以上有期徒刑；
致重傷者，處三年以上十年以下有期徒刑。


司法院資訊處製作；財團法人民間司法改革基金會備份。
